【裁判字號】    96,交聲,1109
【裁判日期】    970131
【裁判案由】    聲明異議
【裁判全文】
臺灣高雄地方法院刑事裁定            96年度交聲字第1109號
原處分機關  高雄市政府交通局
異  議  人
即受處分人  乙○○
上列異議人即受處分人因違反道路交通管理處罰條例案件，對於
高雄市政府交通局民國96年11月5 日所為之處分（原處分案號：
高市府交裁字第裁32-B00000000 號）聲明異議，本院裁定如下：
    主  文
異議駁回。
    理  由
一、按汽車駕駛人轉彎時，不依標誌、標線、號誌指示者，處新
    臺幣（下同）600 元以上1,800 元以下罰鍰，道路交通管理
    處罰條例第48條第1 項第2 款定有明文。又按汽車駕駛人有
    前開第48條規定之情形者，除依該條處罰鍰外，並予記違規
    點數1 點，同條例第63條第1 項第1 款亦有明文規定。
二、本件原處分機關高雄市政府交通局係以：異議人即受處分人
    乙○○於民國96年10月5 日晚上6 時20分許，駕駛車號3515
    -NR 號自小客車，由南往北方向行駛於高雄市○○路，於行
    經翠華路與新莊仔路口時，不依標誌、標線、號誌指示，違
    規左轉進入新莊仔路，適舉發單位高雄市政府警察局交通警
    察大隊第4 中隊第10分隊員警甲○○於該處值勤，遂以異議
    人轉彎時不依標誌、標線、號誌指示為由，依違反道路交通
    管理處罰條例第48條第1 項第2 款之規定掣單舉發，嗣異議
    人提出申訴，經原處分機關函請舉發單位調查結果，仍認異
    議人確有前開違規行為，原處分機關乃依上開條文、違反道
    路交通管理事件統一裁罰基準及處理細則（下稱處理細則）
    第43條、第44條及第67條等規定，於96年11月5 日以高市府
    交裁字第裁32-B00000000號裁決書裁處異議人罰鍰600 元，
    並記違規點數1 點在案。
三、聲明異議意旨略以：異議人駕駛自小客車行經上揭時、地時
    雖確有違規左轉，然係因該路段禁止左轉之標示不清云云。
    經查：
    (一)異議人於96年10月5 日晚上6 時20分許，駕駛車號3515-N
      R 號自小客車，由南往北方向行駛於高雄市○○路，於行
      經翠華路與新莊仔路口時，確實違規左轉進入新莊仔路乙
      情，業據證人即本件舉發員警甲○○於本院審理中結證明
      確（本院卷第41至43頁參照），並有現場圖1 紙（本院卷
      第45頁參照）及現場照片3 幀（本院卷第46、47頁參照）
      在卷可據，且上揭事實亦為異議人於本院審理中所自承不
      諱（本院卷第40頁參照），堪予認定確屬實情。
    (二)至異議人雖以前揭情詞置辯。惟按標誌、標線、號誌之設
      置目的，在於提供車輛駕駛人及行人有關道路路況之警告
      、禁制、指示等資訊，以便利行旅及促進交通安全，道路
      交通標誌標線號誌設置規則第2 條定有明文；是受處分人
      既駕駛自小客車參與道路交通，自應對道路上設置之所有
      標誌、號誌、標線加以特別之注意，並確實遵守，以維自
      身及其他用路人之安全。查異議人本件交通違規地點之路
      口即翠華路左轉新莊仔路路口，於異議人違規當時即已於
      中央分隔島上之紅綠燈號誌桿及右側快慢車道分隔島上均
      設有禁止左轉標誌乙情，業據證人甲○○於本院審理中結
      證稱：本件交通違規是由伊所舉發，因為當日是萬年季期
      間，所以伊在翠華路與新莊仔路口執行交通疏導勤務，當
      時伊是站在該路口的西南角靠近新莊仔路處，伊看見異議
      人南向北直行翠華路欲左轉進入新莊仔路，異議人已經到
      路口準備左轉並打方向燈，伊有向異議人鳴笛並示意異議
      人直行，但異議人還是左轉，所以伊就將異議人攔檢並依
      法告發；該路口有設置禁止左轉之標誌，分別係設置在中
      央分隔島及快慢車道分隔島，設置在中央分隔島的是與紅
      綠燈號誌共桿，另外設置在快慢車道分隔島的距離路口約
      50公尺，而設置在快慢車道分隔島上之禁止左轉之標誌在
      本件舉發前即已設置；此路口禁止左轉之理由是因為該路
      口太大，對向共有7 個車道，如果左轉很容易發生交通事
      故等語明確（本院卷第41、42頁參照），並有前揭現場圖
      及現場照片在卷可稽（本院卷第45至47頁參照），且上情
      亦據高雄市政府交通局及高雄市政府工務局新建工程處函
      覆無訛，有高雄市政府交通局96年11月1 日高市交四字第
      0960044197號函、97年1 月14日高市交四字第0970001855
      號函及高雄市政府工務局新建工程處97年1 月17日高市工
      新四字第0970000765號函各1 紙附卷可考（本院卷第16、
      56、57頁參照）。而觀諸上揭標誌之設置位置，異議人於
      將通過上開路口之際，僅需對路口之紅綠燈或對路旁右側
      稍加注意，即可注意到該等禁止左轉之標誌，而可一望即
      知該路口係禁止左轉，此亦據證人甲○○於本院審理中結
      證稱：上開兩標誌並沒有被行道樹或其他障礙物遮蔽而無
      法清楚目視之情形，因為共桿上之禁止左轉標誌設置位置
      很高，而設置在快慢車道分隔島上之禁止左轉標誌旁之行
      道樹也經常修剪等語綦詳（本院卷第42頁參照），足見該
      路口禁止左轉之交通標誌設置確實至為明確，則異議人辯
      稱該路口禁止左轉標誌之標示不清云云，顯無足採。況異
      議人於上揭路口欲違規左轉之際，員警甲○○即先予鳴笛
      並示意異議人直行乙情，業據證人甲○○於本院審理中結
      證明確，業如前述，然異議人仍逕予違規左轉，益證異議
      人本件違規左轉之交通違規行為，確屬明灼。是以，異議
      人之前揭辯詞尚無足據以為有利異議人之認定，本件事證
      明確，異議人確有於前揭時、地駕駛自小客車違規左轉之
      行為，足堪認定。
四、綜上所述，異議人確有於前揭時、地轉彎時不依標誌、標線
    、號誌指示之違規行為。從而，原處分機關依前揭道路交通
    管理處罰條例第48條第1 項第2 款、違反道路交通管理事件
    統一裁罰基準及處理細則第43條、第44條、第67條暨違反道
    路交通管理事件統一裁罰標準表之規定，裁處異議人罰鍰1,
    800 元，並依同條例第63條第1 項第1 款規定，併予記違規
    點數1 點，核無違誤。異議人之異議，為無理由，應予駁回
    。
據上論斷，應依道路交通案件處理辦法第19條，裁定如主文。
中    華    民    國    97   年      1    月    31    日
                  交通法庭法  官  陳振嘉
以上正本證明與原本無異。
如不服本裁定，應於收受送達後5 日內向本院提出抗告狀。
中    華    民    國    97    年    1     月    31    日
                          書記官  顏宗貝


司法院資訊處製作；財團法人民間司法改革基金會備份。
